# 关于租赁赠送设备

提问人：liaowenjia 时间：2011-10-08 12:10:07
背景：公司从事零售业，通常是以经营租赁的方式租入场地开设门店，然后另行购买设备，其设备计入固定资产，按使用年限折旧。
碰到一种情形，开发商（甲方）为了吸引公司（乙方）进驻，决定赠送一批设施设备，使用年限5-10年不等，合同约定：
1 、双方确认甲方为上述设施设备的所有权人，对该等设施设备享有完整地所有权。
2 、租赁期内，甲方需要处置设施设备的，应当事先书面通知乙方，向乙方提供其认可和接受的替代设备设施后处置前述设施设备，并承担由此给乙方造成的额外费用。租赁期内，乙方因经营管理购物广场需要对设施设备进行移动、更新、改造或替换的，甲方应无条件同意该等更新改造方案；若甲方未及时同意乙方方案或以其它任何方式阻碍乙方实施该等更新改造方案的，甲方应承担由此给乙方造成的一切损失。
3 、前述设施设备自甲方安装验收合格后，甲方承诺自乙方购物广场开业之日起二(2)年内对该等设施设备免费提供保修服务。 保修期届满之日起至租赁期届满或者该等设施设备使用年限届满期间，将由乙方负责该等设施设备的维保工作，甲方应当积极予以适当配合。
4 、初始租赁期为 15 年，但是乙方自租期第五年的第一天起至租期届满之日止，乙方有权以任何理由提前解除本协议且无须承担任何责任。
5 、双方约定的租金及其递增方式已经对乙方在租赁期内使用前述由甲方提供的设备设施进行了充分考虑和计算，乙方无需额外向甲方支付包括设施、设备使用费在内的其他任何费用。
请问陈老师：对于这种情况，要按照下列哪一种方式处理：
方式一：同普通的经营租赁没有区别；方式二：将设备款从租金中扣除，设备部分按融资租赁进行折旧，剩余租金分期确认。
对于方式二，关键要看设备相关风险及报酬，是否主要由乙方承担？单看保修期 2 年，主要风险及报酬好像主要由乙方承担，但是不可撤销的租期仅为 4 年， 4 年以后，大部分设备还没到使用完毕，而这时如果乙方提出解除合同，设备归甲方处理，乙方是不需要负担任何责任的，这种情况下，主要风险及报酬还在乙方么？请教陈老师的看法。

回答人：chenyiwei
个人基本赞同上述分析思路，即如何进行会计处理的关键是判断该等设备的主要风险报酬是否发生转移。但由于本案例实际上包含了场地和设施这两项租赁，而两者的租赁期是存在一定程度关联的，而现行的租赁准则规定的经营租赁和融资租赁的判断应当以不可撤销租赁期为基础（尚未考虑预计的租赁年限，这可能需要在新修订的租赁准则中再考虑了）。因此个人意见是以不可撤销租赁期（ 5年）为依据分析该等资产、设施所有权上的主要风险和报酬是否转移给了承租人。另外，需要关注出租方是否通过前 5 年的租金事实上已经回收该等设施的绝大部分成本。 另外，承担的维修责任并不表明所有权上的主要风险和报酬的转移，这类似于售后服务保证责任。